【裁判字號】    98,交聲,402
【裁判日期】    981019
【裁判案由】    違反道路交通管理處罰條例聲明異議
【裁判全文】
臺灣新竹地方法院交通事件裁定         98年度交聲字第402號
原處分機關  交通部公路總局新竹區監理所
異  議  人
即受處分人  甲○○
上列異議人因違反道路交通管理處罰條例案件，對於交通部公路
總局新竹區監理所民國98年6月12日竹監營字第裁50-DB0000000
號所為之違反道路交通管理事件裁決處分，聲明異議，本院裁定
如下：
    主  文
異議駁回。
    理  由
一、原處分意旨略以：受處分人即異議人甲○○駕駛車牌號碼GJ
    -449號營業貨運曳引車於民國98年5月12日早上7時40分許，
    行經桃園縣龍潭鄉○○路、中豐路口，經桃園縣政府警察局
    龍潭分局員警以其有「不遵守公路機關依處罰條例第五條規
    定所發布之命令」之違規事由，掣開桃警局交字第DB000000
    0 號舉發違反道路交通管理事件通知單（下稱舉發通知單）
    當場舉發，異議人不服，原處分機關即交通部公路總局新竹
    區監理所復以違規事實屬實，依道路交通管理處罰條例第60
    條第2項2款、第63條第1項第1款規定，裁處罰鍰新臺幣（下
    同）900元並記違規點數1點等語。
二、聲明意旨略以：本車違規地點為省道路線並未設置標示牌，
    警員回覆說桃園縣政府有公告違規屬實裁罰，本人並未知公
    告何處，一般道路使用者也是依照交通標誌來行駛，假使全
    臺灣的交通標誌都依公告來行走，豈不是交通大亂呢? 何必
    為難無辜老百姓呢? 有欠公平，本人不服請庭上裁決云云。
三、按為維護道路交通安全與暢通，公路或警察機關於必要時，
    得就指定某線道路或某線道路區段禁止或限制車輛、行人通
    行，或禁止穿越道路，或禁止停車及臨時停車之事項發布命
    令，道路交通管理處罰條例第5 條第1 款定有明文。又汽車
    駕駛人，駕駛汽車有不遵守公路或警察機關，依第5 條規定
    所發布命令，或不遵守道路交通標誌、標線、號誌之指示者
    ，處900 元以上1,800 元以下罰鍰，道路交通管理處罰條例
    第60條第2 項第2 款、第3 款定有明文。
四、經查：
  (一)本件異議人甲○○於98年5月12日早上7時40分許，駕駛車牌
    號碼GJ-449號營業貨運曳引車，行經桃園縣龍潭鄉○○路、
    中豐路口，為警攔停舉發違規之事實，為異議人所不否認，
    此外復有本件舉發違規通知單、裁決書各1 份在卷可稽，異
    議人確有於上揭時間，駕駛上開車輛行經舉發地點，堪以認
    定。
  (二)又本院依職權函詢桃園縣政府前開路段是否有管制？管制時
    間、車種為何？以何種方式公告或發布？在管制路段是否有
    設置警告或敬告標誌，經桃園縣政府交通處函覆本院：「…
    二、本縣砂石車係採公告開放行駛，其餘未公告之路段為禁
    行路段，龍潭鄉○○路及中正路為本縣砂石車開放路段，其
    尖峰管制時段為上午7點至8點及下午5點至8點期間禁止通行
    ，並於各路口及不等距離設置砂石車遵循方向，以提供駕駛
    員悉知及維持行車安全與交通順暢。三、依據「道路交通管
    理處罰條例」第5條規定略以：「為維護道路交通安全與暢
    通，公路或警察機關於必要時，得就指定某縣道路或某縣道
    路區段禁止或限制車輛通行。」為提供旨揭訊息，本府（交
    通處）全球資訊系統以開放本縣轄區內砂石車管制路段開放
    行駛查詢外，並行文至全國各縣市縣交通安全
    聯席會報公告及請本縣汽車貨運商業同業公會、本縣汽車貨
    櫃貨運商業同頁工會、本縣砂石商業同業公會轉知所屬駕駛
    員週知。…」等語，有桃園縣政府98年8月28日府交運字第
    0980328422號函及函附照片2張、桃園縣轄區開放砂石車行
    駛路段一覽表在卷可參。可知，桃園縣大型車輛管制方式係
    採公告開放行駛，砂石車僅能行駛於公告開放路線，其餘非
    公告路段為禁行路段。又桃園縣轄區內開放砂石車行駛路段
    及管制時段，除於桃園縣政府交通處網站開放查詢外，並行
    文至全國各縣市縣路交通安全聯席會報公告及請桃園縣汽車
    貨運商會同業公會等工會轉知所屬駕駛周知，從而，桃園縣
    轄區內開放砂石車行駛路段及管制時段，乃屬公開資訊，異
    議人有蒐集、知悉及遵守之義務，異議人如有怠於查悉相關
    訊息而未予遵守之情形，仍非無過咎可指，無法據以免責。
    況且砂石車屬受管制之大型車輛，僅能行駛於特定開放之路
    線、時段，則異議人於駕車上路前，理應就砂石車得以行駛
    路線、時段予以詳查後，始上路行駛，當無可能漫無目的依
    循路標駕駛砂石車，是異議人於為警查獲後，方辯稱該道路
    標誌不明云云，顯係事後狡卸之詞，不足採憑。
五、綜上所述，本件異議人確有於前揭時地駕駛車輛，不遵守公
    路機關依處罰條例第5 條規定所發布之命令之違規行為，原
    處分機關依道路交通管理處罰條例第60條第2項第2款及第63
    條第1項之規定，裁處異議人罰鍰900元，並予記違規點數1
    點，核無違誤之處。從而，本件異議為無理由，應予駁回。
六、據上論結，應依道路交通案件處理辦法第19條，裁定如主文
。
中    華    民    國    98    年     10    月   19    日
                  交通法庭      法  官  邱玉汝
以上正本證明與原本無異。
如不服本裁定，應於裁定送達後5日內向本院提出抗告狀。
中    華    民    國    98    年    10    月    19    日
                                書記官  蕭惠婷


司法院資訊處製作；財團法人民間司法改革基金會備份。
